【裁判字號】    95,交抗,499
【裁判日期】    950628
【裁判案由】    違反道路交通管理處罰條例
【裁判全文】
臺灣高等法院交通事件裁定             95年度交抗字第499號
抗  告  人
即受處分人  甲○○
代  理  人  乙○○
上列受處分人因違反道路交通管理處罰條例案件，不服臺灣板橋
地方法院，中華民國95年5月18日所為裁定（95年度交聲字第397
號），提起抗告，本院裁定如下：
    主  文
抗告駁回。
    理  由
壹、原裁定意旨略以：
一、按汽車駕駛人，行經有燈光號誌管制之交岔路口闖紅燈者，
    處新臺幣（下同）1,800元以上5,400元以下罰鍰，道路交通
    管理處罰條例第53條定有明文。又汽車駕駛人違反本條例第
    53條規定者，除依原條款處罰鍰外，並予記違規點數3點，
    亦為同條例第63條第1項第3款所明定。次按，對於違反道路
    交通管理處罰條例之行為，當場舉發者，應填記駕駛人或行
    為人姓名、性別、出生年月日、地址、身分證統一號碼及車
    主姓名、地址、車牌號碼、車輛種類。被查獲之駕駛人或行
    為人為受處分人時，應將該通知單填記後交付該行為人簽名
    或蓋章收受之；拒絕簽章者，並記明其事由，視為已收受，
    亦有違反道路交通管理事件統一裁罰基準及處理細則第11條
    第1項第1款可據。
二、原處分意旨略以：抗告人即受處分人甲○○於民國94年12月
    24日17時50分許，駕駛車號2E-331號營業小客車，行經有燈
    光號誌管制之臺北縣板橋市○○○路、縣民大道交岔路口時
    ，闖紅燈右轉至縣民大道，為臺北縣政府警察局板橋分局交
    通分隊執勤員警李仁杰攔停並當場予以掣單舉發 (單號：C0
    0000000)，受處分人當場拒絕簽收而經記明。嗣受處分人提
    出申訴，經原處分機關交通部公路總局臺北區監理所函請舉
    發機關調查結果，仍認受處分人有上開闖紅燈之違規行為，
    原處分機關乃依道路交通管理處罰條例第53條 (裁決書贅載
    第1項)、第63條第1項第3款（裁決書僅略載第63條第1項）
    、及違反道路交通管理事件統一裁罰基準表規定，裁處罰鍰
    2,700元，並記違規點數3點。
三、受處分人坦承在上述時間、地點駕駛車牌號碼2E-331號營業
    小客車遭警當場攔停製單舉發乙事，惟矢口否認有何違反道
    路交通管理處罰條例之行為，辯稱：伊於94年12月24日下午
    5時45分駕車沿漢生東路行駛，行經與縣民大道交岔路口時
    ，前行方向交通號誌為綠燈，正要右轉時，前方一部摩托車
    突然停下來，伊就繞過摩托車右轉縣民大道，發現前有警察
    站立在路側與一名女騎士溝通，詎該員警將伊攔停，以闖紅
    燈右轉為由開單，雖經伊當場表示係綠燈右轉，然不被採納
    ，伊因未違規故拒絕簽收紅單，該員警亦未將紅單交給伊。
    聲明異議狀則陳稱千錯萬錯乃民之錯，員警豈能恣意仗恃司
    法機關經常推定警察等公務員所為處分為真正，即顛倒黑白
    任為不實之指述，又紅單及裁決書所登載之違規時間、地點
    等等均有錯誤，且由於該路口燈號乃屬箭頭號誌，故應為道
    路交通管理處罰條例第48條第2項方為適法云云。
四、經查，受處分人上揭違規紅燈右轉之行為，業經證人即本件
    舉發員警李仁杰於原審法院訊問時證稱：「我在94年12月24
    日下午5點50分許在臺北縣板橋市○○○路跟縣民大道路口
    執行交通勤務時，先攔停一名未帶證件之女騎士，當時我站
    在縣民大道上，面朝漢生東路、縣民大道之路口，清楚地見
    到甲○○車由漢生東路右轉縣民大道，當時縣民大道上是紅
    燈，受處分人行車的漢生東路上燈號號誌也是紅燈，但有左
    轉指示箭頭，車輛僅能依箭頭指示左轉北上往華翠大橋方向
    ，不能右轉。我當時看他紅燈應該是停止，他右轉過來，我
    當場攔他下來，請他出示證件，告訴他你已經違反道路交通
    管理處罰條例第53條，我必須予以舉發。他跟我講是在綠燈
    的時候右轉，故拒絕簽收紅單，我就把證件還給他，他就走
    了。當時的漢生東路已經變紅燈，有綠色的指示箭頭可以左
    轉，這很明確，因為綠燈會先變黃燈，然後才變紅燈，紅燈
    出現過後才會有左轉指示箭頭，我在勤務結束後也立即製作
    工作記錄簿，將當時情形直接記載。」等語（見原審95年4
    月26日訊問筆錄）明確。觀諸證人所言，就其執行交通崗勤
    務所處位置、發現異議人違規紅燈右轉將其攔停續盤問過程
    情節，至製單後受處分人拒絕簽收後離去乙節，其舉發經過
    具體明確連續不中斷，而受處分人當庭就證人李仁杰所述，
    無法提出足使本院產生合理懷疑之質問，僅空言稱：我確實
    沒有紅燈右轉云云，然燈光號誌之違反，其所需之舉證狀態
    稍縱即逝，除設有感應照相之路口外，事後無法還原現場狀
    態，職是，舉發當時現場之值勤員警自屬交通案件之重要證
    人。本件受處分人雖辯稱係遭員警無故舉發紅燈右轉，並在
    舉發通知單上拒絕簽名，然卷內並無任何證據足資證明證人
    李仁杰有何捏造事實違法取締之不法情事。參酌員警執行公
    務時，本身即受有行政懲處責任之監督，且其到庭具結作證
    ，更係以刑事責任擔保其證言之真實性，本件舉發員警既已
    到庭證述如上，且與受處分人並不認識，彼此間亦無任何嫌
    隙，當不至甘冒涉犯偽證罪之風險，蓄意構陷受處分人，原
    審法院就其前開證言又查無顯著瑕疵或與事實不符之處，是
    其證述應值採信。反之，受處分人徒憑己意即懷疑警員開單
    之緣由，而未提出任何證據加以證明，自難遽認為真實。從
    而，認受處分人確有上開之違規事實無訛。
五、按道路交通管理處罰條例第48條第2款固規定：「汽車駕駛
    人於轉彎時，不依標誌、標線、號誌指示者，處200元以上
    600元以下罰鍰」，惟該條僅係就汽車駕駛人於轉彎時，不
    依標誌、標線、號誌指示所為一般性之禁止及處罰規定，而
    同條例第53條係就汽車駕駛人，不依號誌指示駕駛之違規行
    為中，其情節較嚴重之「行經有燈光號誌管制之交岔路口闖
    紅燈」行為，所設加重處罰之特別規定，依特別規定優先於
    一般規定之原則，受處分人未依號誌規定，紅燈右轉，自應
    依闖越紅燈之規定裁處。末查舉發通知單及裁決書上記載之
    違規時間、地點等資料錯誤部份，原處分機關在對違反道路
    交通管理事件不服裁決聲明異議案件移送書中亦做出說明係
    屬舉發單位傳檔資料所誤，核與證人李仁杰到庭所述相符，
    且該誤載經更正後並不影響全案情節與判決本旨。綜上所述
    ，原處分機關援引前揭法條處異議人罰鍰新臺幣2,700元，
    並記違規點數3點，依法並無不合，本件聲明異議為無理由
    ，應予駁回。
貳、抗告意旨略以：
一、伊絕無紅燈右轉，於違規地點，員警正與一名女性摩拖車騎
    士溝通中，又要一面取締抗告人，難道員警不可能看錯而取
    締錯嗎？且為何不開女騎士的罰單，卻先開抗告人罰單，有
    執法不公之嫌。再者，受處分人僅拒簽，並無「拒收」罰單
    ，且依規定員警應主動將罰單給予抗告人，而非由受處分人
    偕同車行老闆乙○○主動去交通隊要回罰單，足見員警未依
    法執行勤務。
二、又法官與員警皆未依無罪推定原則，僅以推論證據，而無直
    接證據證明有紅燈右轉之行為。且該路口燈號屬箭頭號誌，
    故應依道路交通管理處罰條例第48條第2項方為適法，故請
    更為適法之裁定云云。
參、經查：
一、按交通警員掣單舉發違反道路交通管理處罰條例所列之違規
    事實，本質上為行政處分，係公務員基於職務上權力，依法
    就特定之具體事件所為具公法上效果之單方行政行為，基於
    公務員為公法上行為具有公信力之原則，該行政行為當可被
    推定為真正，其據以依法處分之事實認定亦為正確無誤，此
    公信原則，乃立法者賦予行政機關制定違反道路交通事件統
    一裁罰標準及處理細則，使執勤警員得當機處分，以維護交
    通秩序、安全之行政目的，殊不得由受處分人任意質疑行政
    處分之公信力。法院若查無證據足資證明員警有捏造事實違
    法取締之情事，則執勤員警應本其維護交通秩序、安全之職
    責所為之舉發事實，自應受到合法、正確之推定。而受處分
    人確有上開違規事實，業經證人即舉發警員李仁杰於原審到
    庭具結證述在卷，因證人李仁杰與受處分人毫無嫌隙，自無
    自陷於偽證罪之追訴而構詞誣賴受處分人之理，是證人李仁
    杰證述受處分人確有上開違規事實，應足採信，受處分人空
    言指摘取締錯誤、執法不公，毫無可取。
二、次按取捨證據及認定事實，乃法院職權之行使，其對於證據
    證明力所為之判斷，茍係基於吾人日常生活之經驗，而未違
    背客觀上應認為確實之定則，並已敘述其何以為此一判斷之
    理由，即不能指為違法。查原審業已詳述認定受處分人確有
    上開違規之依據，且原審所為之判斷亦不違背經驗法則及論
    理法則，是原審以受處分人異議無理由，而駁回其異議，核
    無不合。受處分人猶執陳詞，以其絕無紅燈右轉之違規行為
    云云，提起抗告，為無理由，應予駁回。
肆、據上論結，應依道路交通案件處理辦法第26條，刑事訴訟法
    第412條，裁定如主文。
中    華    民    國    95    年    6    月    28    日
                  臺灣高等法院交通法庭
                      審判長法  官  葉騰瑞
                            法  官  莊明彰
                            法  官  黃俊明
以上正本證明與原本無異。
不得再抗告。
                            書記官  廖婷璇
中    華    民    國    95    年    6     月    28    日


司法院資訊處製作；財團法人民間司法改革基金會備份。
